最高法院民事裁定　　　　　　　　　 110年度台抗字第1295號
再 抗告 人　焦興華

訴訟代理人　陳樹村律師
　　　　　　蓋威宏律師
上列再抗告人因與焦名薇間請求確認股份移轉無效等（核定訴訟
標的價額）事件，對於中華民國110年8月23日臺灣高等法院高雄
分院裁定（110 年度重抗字第10號），提起再抗告，本院裁定如
下：
    主  文
原裁定廢棄，應由臺灣高等法院高雄分院更為裁定。
    理  由
本件再抗告人以相對人焦名薇為被告，向臺灣橋頭地方法院（下
稱橋頭地院）起訴，先位主張其所有之高雄尊龍大飯店股份有限
公司（下稱尊龍公司）290 萬股（下稱系爭股份），經相對人偽
造贈與契約贈與至相對人名下，爰依民法第767條第1項前段規定
，聲明求為：相對人應將登記其名義之系爭股份予以塗銷，回復
登記為再抗告人所有之判決。另如系爭股份無法塗銷、回復登記
，依民法第184條第1項前段、後段規定，備位聲明求為：相對人
應給付再抗告人新臺幣（下同）197萬2,000元之判決。橋頭地院
以裁定核定本件訴訟標的價額為2,441萬8,000元，再抗告人不服
，對之提起抗告，原法院以：再抗告人依民法第767條第1項前段
規定，請求相對人塗銷其名下之系爭股份，回復為再抗告人所有
，其先位之訴訟標的價額即為系爭股份於起訴時之價額，並應以
淨值計算；尊龍公司並非上市、上櫃或興櫃之公司，依該公司10
9年度損益及稅額計算表與資產負債表，109年度資產淨值（即權
益總額）為1億12萬9,225元，已發行股份1,200 萬股，故尊龍公
司民國109年12月31日每股淨值為8.34元，再抗告人於110年3 月
25日提起本件訴訟，該公司財務狀況應未發生重大變化，依上開
淨值計算，系爭股份時價即先位之訴訴訟標的價額為2,418萬6,0
00元。因再抗告人以一訴所主張之數項標的應為選擇，其訴訟標
的價額，應依民事訴訟法第77條之2第1項但書規定，取其價高者
核定之，爰將橋頭地院所為核定訴訟標的價額部分之裁定廢棄，
改核定訴訟標的價額為2,418萬6,000元。
按核定訴訟標的之價額，以起訴時之交易價額為準；無交易價額
者，以原告就訴訟標的所有之利益為準。法院因核定訴訟標的之
價額，得依職權調查證據，民事訴訟法第77條之1第2項至第3 項
分別定有明文。又以有價證券之給付請求權為訴訟標的時，其價
額應依起訴時有價證券之價額定之，如無交易價額，法院應依職
權為必要之調查。查尊龍公司原有門牌號碼高雄市○○區○○○
路00號房屋及其坐落基地（下稱系爭高雄房地），業於108年3月
22日以買賣為原因移轉所有權登記予錦鴻開發建設股份有限公司
，尊龍公司109 年度營利事業所得稅結算申報書之財產目錄已無
該房地，有買賣契約書影本、建物、土地登記公務用謄本、公務
用地籍異動索引及財政部高雄國稅局110年8月6 日函文足憑（見
原法院卷第21至26頁、49至79頁、89頁）。果爾，尊龍公司於10
9 年間，自非系爭高雄房地之所有權人。再抗告人主張：尊龍公
司將已不在名下之不動產列入109 年度資產負債表中，顯有違誤
等情。倘屬無訛，則尊龍公司該年度資產負債表所載固定資產、
資產總額、權益總額各節，是否與真實相符，乃至於其淨值為何
，要與系爭股份起訴時之交易價額攸關，有待釐清。乃原法院未
詳予調查審認，復未說明再抗告人關此所陳之取捨意見，遽依尊
龍公司109 年度資產負債表記載內容，核定本件訴訟標的價額，
於法自難認合。再抗告論旨，指摘原裁定適用法規顯有錯誤，求
予廢棄，非無理由。
據上論結，本件再抗告為有理由。依民事訴訟法第495條之1第 2
項、第477條第1項、第478條第2項，裁定如主文。
中    華    民    國   110    年    11    月    30    日
                      最高法院民事第四庭
                          審判長法官  鄭  雅  萍  
                                法官  滕  允  潔  
                                法官  王  金  龍  
                                法官  王  本  源  
                                法官  蕭  胤  瑮  
本件正本證明與原本無異
                                      書  記  官
中    華    民    國   110    年    12    月    7     日